最高法院刑事判決            一○○年度台上字第五六八二號
上  訴  人  王淑珍
上列上訴人因偽造文書等罪案件，不服台灣高等法院中華民國九
十九年六月十五日第二審判決（九十九年度上訴字第一二九三號
，起訴案號：台灣台北地方法院檢察署九十七年度偵字第二四九
００號（原判決漏載）、九十八年度偵字第二二一六號），提起
上訴，本院判決如下：
    主  文
上訴駁回。
    理  由
一、連續行使偽造私文書、行使偽造私文書部分：
按刑事訴訟法第三百七十七條規定：上訴於第三審法院，非以判
決違背法令為理由，不得為之。是提起第三審上訴，應以原判決
違背法令為理由，係屬法定要件，如果上訴理由書狀並未依據卷
內訴訟資料，具體指摘原判決不適用何種法則或如何適用不當，
或所指摘原判決違法情事，顯與法律規定得為第三審上訴理由之
違法情形，不相適合時，均應認其上訴為違背法律上之程式，予
以駁回。本件原審經審理結果，認為上訴人王淑珍有如原判決附
表（下稱附表）一編號三至五、附表二編號二、四、六、八、九
、十三至十五及其事實欄所記載之連續行使偽造私文書、行使偽
造私文書、詐欺取財等犯行罪證明確，因而撤銷第一審關於上開
部分之科刑判決，就附表一編號三至五部分，依想像競合犯、修
正前刑法連續犯及中華民國九十六年罪犯減刑條例之規定，改判
從一重論上訴人以連續行使偽造私文書罪，處有期徒刑七月，減
為有期徒刑三月又十五日。就附表二編號二、四、六、八、九、
十三至十五部分，均依想像競合犯，其中附表二編號二、四、六
部分，並適用中華民國九十六年罪犯減刑條例之規定，改判從一
重均論處上訴人以行使偽造私文書罪，八罪刑（詳如附表二各該
編號所示之宣告刑或減得之刑）。已詳敘調查、取捨證據之結果
及憑以認定犯罪事實之心證理由。從形式上觀察，原判決關於得
上訴於第三審之連續行使偽造私文書及行使偽造私文書罪部分，
並無足以影響判決結果之違法情形存在。上訴意旨就此部分略以
：上訴人於原審已陳明：若非告訴人寶來證券股份有限公司關於
「員工誠實保證保險」處置不當，及保險公司拒絕理賠，則損害
未必發生等語。於偵、審期間，上訴人多次具體提出分期給付之
賠償方式，然均為告訴人之代理人所拒絕，原審以上訴人無和解
誠意而加重刑責，自有判決不備理由或理由矛盾之違誤。又上訴
人對自身犯行坦承不諱，並深感後悔，原審未予上訴人緩刑之機
會，亦有未合等語。惟按：量刑之輕重，係屬事實審法院得依職
權自由裁量之事項，苟於量刑時，已依行為人之責任為基礎，並
斟酌刑法第五十七條各款所列情狀，而未逾越法定範圍，又未濫
用其職權，即不得遽指為違法；又是否宣告緩刑，本屬法院裁量
之職權。原審於量刑時，已依上訴人之責任為基礎，並審酌上訴
人前無犯罪紀錄素行尚佳，有台灣高等法院前案紀錄表一份在卷
可稽，因積欠信用卡卡債、股票投資失利等因素，需款孔急，遂
基於從事證券營業員之便，利用各被害人對其信任之心，假借幫
各被害人辦理基金、結構型商品之投資，而詐騙被害人款項，所
為不僅損及告訴人之商譽、國泰世華銀行業務管理之正確性，更
因所詐騙金額鉅大，甚至有被害人一生之積蓄均投入其中，造成
各被害人重大之財產損害，追討無門，雖於偵、審程序時均能坦
承犯行，然迄今尚未與告訴人、被害人達成民事和解等一切情狀
，而為前述刑之量定，既未逾越法定範圍，亦無濫用其職權，至
於未予宣告緩刑，並非判決違法之事由，不能執為合法之第三審
上訴理由。又卷查上訴人於原審已陳明：沒有能力與被害人和解
等語（見原審卷第四三頁背面、第四四頁），迄原審判決時，尚
未達成民事和解。原審量刑時就此加以審酌，與卷內資料核屬相
符。原判決並未以上訴人無和解誠意而加重其刑，此部分上訴意
旨，係未依卷內訴訟資料所為之指摘，亦難認已符合首揭法定之
第三審上訴要件，其此部分上訴違背法律上之程式，應予駁回。
次按裁判上一罪案件之重罪部分得提起第三審上訴，其輕罪部分
原雖不得上訴，因審判不可分之原則，第三審法院亦應併予審判
，係指重罪部分之上訴合法為前提，如該上訴為不合法，第三審
法院既應從程序上予以駁回，而無從為實體上判決，對於輕罪部
分自無從適用審判不可分之原則，併為實體上審判。原判決認上
訴人一行為尚同時觸犯刑法第三百三十九條第一項之詐欺罪部分
，係刑事訴訟法第三百七十六條第四款所列不得上訴於第三審法
院之案件。上訴人對於連續行使偽造私文書及行使偽造私文書重
罪部分，所提起之第三審上訴，既屬不合法而應從程序上予以駁
回，則不得上訴第三審之其餘部分，已無從併為實體審判，自應
併予駁回。
二、詐欺取財部分：
按刑事訴訟法第三百七十六條所列各罪之案件，經第二審判決者
，不得上訴於第三審法院，法有明文。本件關於附表一編號一、
二，附表二編號一、三、五、七、十至十二、十六所載上訴人詐
欺取財部分，原審均係依刑法第三百三十九條第一項之詐欺罪論
處罪刑，核屬刑事訴訟法第三百七十六條第四款之案件。依首開
說明，既經第二審判決，自不得上訴於第三審法院，上訴人竟復
提起上訴，顯為法所不許，亦應予駁回。
據上論結，應依刑事訴訟法第三百九十五條前段，判決如主文。
中    華    民    國  一○○  年    十    月   十四   日
                      最高法院刑事第五庭
                          審判長法官  邵  燕  玲  
                                法官  李  伯  道  
                                法官  孫  增  同  
                                法官  李  英  勇  
                                法官  李  嘉  興  
本件正本證明與原本無異
                                      書  記  官  
中    華    民    國  一○○  年    十    月   十九   日
                                                     Ｍ